【裁判字號】    99,交聲,3606
【裁判日期】    991223
【裁判案由】    交管條例聲異
【裁判全文】
臺灣板橋地方法院交通事件裁定        99年度交聲字第3606號
原處分機關  交通部公路總局臺北區監理所板橋監理站
異  議  人
即受處分人  蕭佳怡
上列受處分人因違反道路交通管理處罰條例案件，對於交通部公
路總局臺北區監理所板橋監理站99年11月28日所為之板監裁字第
裁41-C00000000號裁決處分（原舉發案號：北縣警交大字第C000
00000號）聲明異議，本院裁定如下：
    主  文
原處分撤銷。
蕭佳怡汽車駕駛人，駕駛汽車經測試檢定酒精濃度超過規定標準
，吊扣普通重型機器腳踏車駕駛執照壹年，並應接受道路交通安
全講習。
    理  由
一、原處分意旨略以：異議人即受處分人蕭佳怡騎乘車牌號碼為
    016-BKX 號普通重型機車，於民國99年7 月14日0 時53分許
    ，行經臺北縣永和市○○路509 巷口時，有汽車駕駛人酒精
    濃度超過規定標準（0.72ｍｇ／Ｌ）之違規行為，經臺北縣
    政府警察局永和分局值勤員警攔停舉發，原處分機關依道路
    交通管理處罰條例35條第1 項第1 款、第24條第1 項第2 款
    （裁決書漏載第1 項第2 款）規定，裁處異議人罰鍰新臺幣
    4 萬5 千元，吊扣駕駛執照12個月，並施以道路交通安全講
    習。
二、異議意旨則以：異議人前揭交通違規行為，業經臺灣板橋地
    方法院檢察署檢察官於99年7 月23日以99年度速偵字第4626
    號為緩起訴處分，緩起訴期間為1 年，並應履行向同署檢察
    官指定之機關團體提供40小時義務勞務之條件。詎原處分機
    關仍為前開裁罰，爰依法聲明異議，請求就原處分機關裁處
    罰鍰45,000元部份撤銷等語
三、按汽車（依道路交通管理處罰條例第3 條第8 款規定，包括
    機器腳踏車）駕駛人飲用酒類或其他類似物後其吐氣所含酒
    精濃度超過每公升0.25毫克或血液中酒精濃度超過百分之0.
    05以上者，不得駕車，道路交通安全規則第114 條第2 款定
    有明文。又汽車駕駛人，駕駛汽車經測試檢定有酒精濃度超
    過規定標準者，處新臺幣15,000元以上60,000元以下罰鍰，
    並當場移置保管其車輛及吊扣其駕駛執照1 年；汽車駕駛人
    有第35條第1 項規定之情形，應接受道路交通安全講習。道
    路交通管理處罰條例第35條第1 項第1 款、第24條第1 項第
    2 款分別定有明文。
四、查異議人有於前述時地，酒後駕駛上開重型機車，經警檢測
    呼氣酒精濃度達0.72mg/L，原處分機關乃裁處罰鍰45,000元
    之事實，有臺北縣政府警察局舉發違反道路交通管理事件通
    知單、違反道路交通管理事件裁決書附卷可稽。又異議人因
    上開酒駕案件，業經板橋地檢署檢察官於99年7 月23日以99
    年度偵字第4626號為期間1 年、於緩起訴處分確定，收受檢
    察官執行緩起訴命令通知書後至緩起訴期間屆滿前2 個月止
    ，向指定之政府機關、政府機構、行政法人，社區或其他符
    合公益目的之機構或團體提供40小時之義務勞務之緩起訴處
    分，並於99年8 月13日確定，然緩起訴期滿日為100 年8 月
    12日，現緩起訴處分尚未期滿等情，有該緩起訴處分書、臺
    灣高等法院檢察署99年度上職議字第10900 號處分書各1 份
    在卷在卷可稽，堪以認定。
五、惟按行政罰法第26條規定：「一行為同時觸犯刑事法律及違
    反行政法上義務規定者，依刑事法律處罰之。但其行為應處
    以其他種類行政罰或得沒入之物而未經法院宣告沒收者，亦
    得裁處之。前項行為如經不起訴處分或為無罪、免訴、不受
    理、不付審理之裁判確定者，得依違反行政法上義務規定裁
    處之。」，又依刑事訴訟法第253 條之3 規定，被告於緩起
    訴期間內，有該條所列情形之一者，檢察官得依職權或依告
    訴人之聲請撤銷原處分，繼續偵查或起訴；是緩起訴期間尚
    未屆滿前，緩起訴處分與不起訴處分之法律效果尚屬不同，
    緩起訴處分即非屬不起訴處分。因此，本件異議人於緩起訴
    期間尚未屆滿前，既有緩起訴遭撤銷及受刑事追訴處罰之可
    能，原處分機關於異議人緩起訴期間屆滿前逕予裁罰，將使
    異議人因此可能蒙受遭到行政處罰及刑事處罰之危險，於法
    未合。另檢察官之緩起訴處分如係命服義務勞務時，固非刑
    法所定刑罰之種類，然已對異議人名譽、心理產生相當制約
    並影響被告之自由等權益，而具有實質裁罰之效果，應可實
    質該當行政罰法第26條第1 項之「依刑事法律」之處罰，附
    此敘明。
六、綜上所述，異議人固有於前揭時間、地點，駕駛重型機車經
    測試檢定酒精濃度超過規定標準之違規行為，惟原處分機關
    在緩起訴處分尚未實質確定前，逕依道路交通管理處罰條例
    第35條第1 項第1 款規定裁處異議人罰鍰45,000元部分，難
    謂適法，應由本院將原處分關於罰鍰部分撤銷，由原處分機
    關視該行為之刑事訴追或審判程序終局結果確定後，再為適
    法之處理。至原處分機關固援引交通部95年7 月17日交路字
    第0950006986號函釋，認緩起訴乃附帶條件之不起訴處分，
    亦即係不起訴之一種，應有行政罰法第26條第2 項規定之適
    用等語。惟按法官依據法律獨立審判，憲法第80條載有明文
    。各機關依其職掌就有關法規為釋示之行政命令，法官於審
    判案件時，固可予以引用，但仍得依據法律，表示適當之不
    同見解，並不受其拘束，司法行政機關所發司法行政上之命
    令，如涉及審判上之法律見解，僅供法官參考，法官於審判
    案件時，亦不受其拘束，司法院大法官會議解釋釋字第216
    號解釋意旨可資參照。是原處分機關所提前開函文，既與本
    院前揭見解不同，本院並不受其拘束。
七、依道路交通案件處理辦法第20條，裁定如主文。
中    華    民    國    99    年    12    月    23    日
                        交通法庭  法  官  張誌洋
上列正本證明與原本無異。
如不服本裁定，應於裁定送達後五日內敘明抗告理由，向本院提
出抗告狀。
                                  書記官  張桐嘉
中    華    民    國    99    年    12    月    27    日

司法院資訊處製作；財團法人民間司法改革基金會備份。
